【裁判字號】    98,聲,734
【裁判日期】    980331
【裁判案由】    聲明異議
【裁判全文】
臺灣高等法院刑事裁定                  98年度聲字第734號
聲  請  人  甲○○
                    （現在臺灣泰源技能訓練所執行強制工作
上列異議人即受刑人因竊盜案件，對於臺灣新竹地方法院檢察署
檢察官民國98年1月9日執行之指揮 (96年度執緝3字第538號)，
聲明異議，本院裁定如下:
    主  文
聲明異議駁回。
    理  由
一、聲請意旨略以：聲請人因竊盜案件，經臺灣高等法院以92年
    度上易字第3125號判決判處罪刑，並宣告應於刑之執行前，
    令入勞動場所強制工作3年確定在案，自民國96年1月3日起
    移送臺東泰源技能訓練所執行強制工作處分中，迄今已逾2
    年有餘，累進處遇已達1等，每月維持22分以上達10個月之
    久，執行率逾70﹪以上，符合報請免除，免予繼續執行之要
    件，由執行機關於97年11月份報請監務委員會及法務部核准
    ，均覆核准通過，已無繼續執行強制工作之必要，依刑事訴
    訟法第481條及保安處分累進處遇規程第17條第1項之規定，
    於97年12月19日檢具事證主動報請檢察官，然檢察官未向法
    院提出聲請，逕以函覆：「不予聲請免除，應執行至期滿日
    ，請查照」，予以駁回，未說明審查事由，顯與依法院辦理
    竊盜犯贓物犯保安處分條例應行注意事項第6條之規定「以
    裁定為之」未合。又該函覆本不具備裁定之效力，所踐行之
    法定程序亦難謂合法，依大法官會議釋字第636號、第653號
    解釋意旨，檢察官未依法向法院提出聲請，係剝奪受處分人
    報請免除之「程序權」，進而損及「抗辯權、防禦權」，顯
    與憲法第7條平等原則、第8條正當法律程序及法律明確性原
    則，及第16條訴訟基本權之程序保障範圍有所違背。再者，
    關於刑之量定屬法官之裁量權，其中是否裁定免除之刑，雖
    屬自由裁量之範圍，惟其仍應受內部性界限之拘束，倘受處
    分人權利受損及，自得依據刑事訴訟法第288條之3，及同法
    第484條、第486條，及法院辦理刑事訴訟案件應行注意事項
    第142條，對訴訟指揮之「處分」不服者，除有特別規定外
    ，得向法院聲明異議。是本件聲請人本已由執行機關主動檢
    具事證報請檢察官，基於前開說明及法定要件，此裁定攸關
    受處分人是否得以免除及早日接續本刑之執行，請求鈞院撤
    銷該「函覆」，另為適法之處置等語。
二、按受處分人如有下列情形之一者，得免予繼續執行：一、依
    竊盜犯贓物犯保安處分條例宣告之強制工作受處分人，執行
    滿1年6個月，已晉入第1等，其最近6個月內，每月得分在22
    分以上，執行機關認為無繼續執行之必要者，得檢具事證，
    報請檢察官聲請法院免予繼續執行，保安處分累進處遇規程
    第17條第1項第1款訂有明文。次按刑事訴訟法第484條所定
    得向法院聲明異議者，係以檢察官執行之指揮不當或違法者
    為限。又此受刑人之聲明異議，以受有不利益之執行指揮，
    為求自己利益請求法院救濟而設。經查，本件聲請人係對檢
    察官「不予聲請」之函覆聲明異議，其顯非主張檢察官執行
    刑後強制工作之指揮有所不當。又依上述規定，聲請法院免
    予繼續執行係專屬檢察官之聲請權，基於「控訴原則」，法
    院對於檢察官是否提出聲請，法院所須及所能審查者僅限於
    「合法性」，即檢察官提出之聲請是否逾越法定界線（法定
    原則、法定程序），至於界限內之裁量權，檢察官對於是否
    提出聲請之判斷權限，法院並無置喙之餘地。從而，未經檢
    察官聲請免予繼續執行，本於「不告不理之原則」，法院自
    不得逕予審理。
三、綜上，本件聲請人係對檢察官不予聲請之函覆聲明異議，惟
    是否提出聲請，係檢察官權限，與檢察官之執行指揮不當或
    違法無涉，聲請人對函覆聲明異議，於法不合，應予駁回。
四、據上論斷，應依刑事訴訟法第486條，裁定如主文。
中    華    民    國    98    年    3     月    31    日
                  刑事第二十二庭審判長法  官  何菁莪
                                      法  官  洪于智
                                      法  官  江振義
以上正本證明與原本無異。
不得抗告。
                                      書記官  陳韋杉
中    華    民    國    98    年    4     月    2     日


司法院資訊處製作；財團法人民間司法改革基金會備份。
